臺灣彰化地方法院民事判決　94年度訴字第154號
原　　　告　乙○○
被　　　告　甲○○
　　　　　　丙○○
上列當事人間請求損害賠償事件，經本院於民國94年5月2日言詞
辯論終結，判決如下：
    主  文
被告應連帶給付原告新臺幣貳拾萬元，及自民國九十四年三月十
一日起至清償日止，按週年利率百分之五計算之利息。
原告其餘之訴駁回。
訴訟費用由被告連帶負擔四分之一，餘由原告負擔。
本判決原告勝訴部分，得假執行。但被告甲○○如以新臺幣貳拾
萬元為原告預供擔保，得免為假執行。
原告其餘假執行之聲請駁回。
    事實及理由
一、本件被告丙○○受合法通知，未於言詞辯論期日到場，核無
    民事訴訟法第386條各款所列情形，爰按民事訴訟法第385條
    第1項前段規定，依原告之聲請，由其一造辯論而為判決。
二、原告起訴主張：原告與被告丙○○於民國89年4月30日結婚
    ，被告甲○○於原告與被告丙○○婚姻關係存續期間，竟趁
    原告懷孕之際，於92年3月至5月間，多次與被告丙○○為通
    姦行為，至原告生產後，始發現上情，氣憤之際與被告丙○
    ○發生多次爭吵，並遭被告丙○○毆打，致原告身心受創，
    遂於93年6月18日與被告丙○○離婚，並獨自扶養3名子女。
    被告共同故意不法侵害原告基於配偶關係之身分法益而情節
    重大，致原告因而受有非財產上之損害，爰基於侵權行為之
    法律關係，請求被告連帶負損害賠償責任等語。並聲明：(一)
    被告應連帶給付原告新臺幣（下同）800,000元，及自起訴
    狀繕本送達被告翌日起至清償日止，按週年利率百分之五計
    算之利息。(二)願供擔保，聲請宣告假執行。
三、被告之聲明及陳述：
  (一)被告甲○○以：被告甲○○於92年3月至5月間，確曾與被告
    丙○○為多次通姦行為。然原告於92年4月發現被告之通姦
    行為後，即於同年5月初，與被告丙○○利用被告甲○○畏
    懼姦情曝光之心理，佯稱被告甲○○積欠賭資七百餘萬元，
    脅迫被告甲○○簽發面額各為1,000,000元之本票6紙，嗣原
    告與被告丙○○竟食隨知味，復脅迫被告甲○○陸續給付60
    1,000元，並簽發面額合計為1,162,780元之本票2紙。原告
    與被告丙○○上開恐嚇取財行為，業經本院92年度易字第12
    56號、臺灣高等法院臺中分院（下稱臺中高分院）93年度上
    易字第262號刑事判決，判處原告與被告丙○○有罪確定在
    案。被告甲○○在上開刑事案件提起附帶民事訴訟，亦經臺
    中高分院93年度訴易字第39號民事判決，廢止原告就被告甲
    ○○所簽發本票之給付票款請求權，並命原告與被告丙○○
    應連帶給付被告甲○○725,900元確定在案。原告雖於上開
    附帶民事訴訟事件審理時，以其因被告之通姦行為受有非財
    產上損害1,200,000元為由，為抵銷抗辯，因違反民法第339
    條規定，未獲准許，現原告再行提起本件訴訟，請求損害賠
    償，無非係以另一形式主張抵銷，不應准許。又侵權行為損
    害賠償需以受害人受有損害為必要，然原告以上開恐嚇取財
    行為，由被告之通姦行為獲得利益，身心並未受到重大打擊
    ，自不得請求損害賠償。再者，原告係於92年9月23日遭被
    告丙○○毆打，與被告之通姦行為相隔已達4個月，而原告
    與被告丙○○係於93年6月18日離婚，距被告之通姦行為亦
    達1年之久，自難認為具有因果關係存在等語，資為抗辯。
    並聲明：1.原告之訴及假執行之聲請均駁回。2.願供擔保，
    聲請免為假執行。
  (二)被告丙○○未於言詞辯論期日到場，據其所提出書狀則以：
    請求給予被告丙○○補償原告之機會等語，資為抗辯。
四、本件原告主張：原告與被告丙○○於89年4月30日結婚，被
    告甲○○於92年3月至5月原告與被告丙○○婚姻關係存續期
    間，多次與被告丙○○為通姦行為等語，為被告甲○○所不
    爭執，並有戶籍謄本、本院92年度易字第1256號刑事案件審
    判筆錄影本在卷為證，復經本院依職權調取本院上開刑事案
    件卷宗，核閱無訛，且被告丙○○受合法通知，於本院言詞
    辯論期日均未到場，所提出書狀亦未為爭執，按民事訴訟法
    第280條第3項前段規定，即視同自認，堪信原告上開主張，
    應為真實。
五、按因故意或過失，不法侵害他人之權利者，負損害賠償責任
    。數人共同不法侵害他人之權利者，連帶負損害賠償責任。
    不法侵害他人之身體、健康、名譽、自由、信用、隱私、貞
    操，或不法侵害其他人格法益而情節重大者，被害人雖非財
    產上之損害，亦得請求賠償相當之金額。前項規定，於不法
    侵害他人基於父、母、子、女或配偶關係之身分法益而情節
    重大者，準用之。民法第184條第1項前段、第185條第1項前
    段、第195條第1項、第3項分別定有明文。經查：
  (一)本件被告甲○○於92年3月至5月原告與被告丙○○婚姻關係
    存續期間，多次與被告丙○○為通姦行為，業如前述。而婚
    姻係以夫妻之共同生活為其目的，配偶應互相協力保持其共
    同生活之圓滿安全及幸福，若配偶之一方與第三人為通姦行
    為，破壞共同生活之圓滿安全及幸福者，即屬侵害他方基於
    配偶關係之身分法益。被告上開通姦行為，顯已共同不法侵
    害原告基於配偶關係之身分法益至明。
  (二)至於被告甲○○辯稱：原告於92年4月發現被告之通姦行為
    後，即於同年5月初，與被告丙○○利用被告甲○○畏懼姦
    情曝光之心理，佯稱被告甲○○積欠賭資，而脅迫被告甲○
    ○簽發本票，並陸續給付現金，原告與被告丙○○因上開恐
    嚇取財行為，經本院92年度易字第1256號、臺中高分院93
    年度上易字第262號刑事判決，判處原告與被告丙○○有罪
    確定在案等語，為原告所不爭執，並經本院依職權調取上開
    刑事案件卷宗，審認明確，固堪信為真實。惟被告自92年3
    月開始通姦行為時，既已侵害原告基於配偶關係之身分法益
    ，破壞原告與被告丙○○共同生活之圓滿安全及幸福，原告
    身心上即受有相當之痛苦。縱使原告於發現被告之通姦行為
    後，與被告丙○○利用被告甲○○畏懼姦情曝光之心理，共
    同對被告甲○○進行上開恐嚇取財之不法行為，並不可取，
    亦難據此認為原告先前因被告共同侵害其基於配偶關係之身
    分法益所受身心上相當之痛苦，即因而獲得填補，故被告甲
    ○○辯稱：原告自被告之通姦行為獲得利益，身心並未受到
    重大打擊，不得請求損害賠償等語，允無可採。
  (三)另按因故意侵權行為而負擔之債，其債務人不得主張抵銷，
    民法第339條固有明文。然其立法意旨係為避免於債務人欠
    缺清償債務能力時，債權人因求償無望，故意對債務人為侵
    權行為，藉以洩憤，事後若許債權人再以對債務人之債權主
    張抵銷其因故意侵權行為所負債務，對債務人顯非公允，始
    不許其主張抵銷，惟債權人對於債務人之債權並非因其不得
    主張抵銷而消滅，債務人仍負有清償之義務。本件被告甲○
    ○在臺中高分院93年度上易字第262號原告與被告丙○○恐
    嚇取財之刑事案件，提起刑事附帶民事訴訟，請求原告與被
    告丙○○連帶負侵權行為損害賠償，經該院刑事庭裁定移送
    民事庭後，原告以其因被告之通姦行為受有非財產上損害為
    抵銷抗辯，經臺中高分院93年度訴易字第39號民事判決，以
    原告主張抵銷違反民法第339條規定為由，不許原告為抵銷
    抗辯等情，雖有臺中高分院上開民事判決影本在卷可稽，然
    按諸前揭說明，被告因通姦行為對原告所負侵權行為損害賠
    償債務並不因而消滅，其等自仍負有清償之義務。是以被告
    甲○○所辯：原告提起本件訴訟請求損害賠償，無非係以另
    一形式主張抵銷，不應准許等語，亦難採憑。
  (四)綜上所述，本件被告甲○○於原告與被告丙○○婚姻關係存
    續期間，多次與丙○○為通姦行為，共同侵害原告基於配偶
    關係之身分法益，且其情節重大，按諸首揭規定，原告請求
    被告連帶負非財產上損害賠償責任，自屬有據。再按慰藉金
    之賠償須以人格權遭遇侵害，使精神上受有痛苦為必要，其
    核給之標準固與財產上損害之計算不同，然非不可斟酌雙方
    身分資力與加害程度，及其他各種情形核定相當之數額（最
    高法院51年度臺上字第223號判例意旨參照）。查，本件原
    告為高職畢業，91、92年度各有薪資所得193,000元，查無
    財產資料；被告丙○○為高中畢業，91、92年度各類所得金
    額分別為144,322元、244,412元，查無財產資料；被告甲○
    ○為高職畢業，91、92年度各類所得金額分別為278,059元
    、133,996元，查無財產資料；此有綜合所得稅各類所得資
    料清單、歸戶財產查詢清單在卷可考，並經本院依職權調取
    臺灣彰化地方法院檢察署92年度偵字第5334號偵查卷宗資料
    ，審認無訛。又原告與被告丙○○係於89年4月30日結婚，
    育有3名子女，被告於92年3月至5月間，多次為通姦行為後
    ，原告與被告丙○○業於93年6月18日離婚，亦有戶籍謄本
    附卷為憑。本院審酌原告與被告丙○○之婚姻狀況，被告通
    姦行為之期間、次數，以及兩造之身分、地位、經濟狀況等
    一切情狀，認為原告請求非財產損害賠償800,000元，尚嫌
    過高，應以200,000元為相當。原告逾上開金額之請求，自
    難准許。
六、從而，原告基於侵權行為之法律關係，請求被告連帶給付原
    告200,000萬元，及自起訴狀繕本送達被告翌日即94年3月11
    日起至清償日止，按週年利率百分之五計算之利息，為有理
    由，應予准許；逾此部分請求，則無理由，應予駁回。
七、按所命給付之金額或價額未逾新臺幣500,000元之判決，法
    院應依職權宣告假執行。法院得依聲請或依職權，宣告被告
    預供擔保，或將請求標的物提存而免為假執行。民事訴訟法
    第389條第1項第5款、第392條第2項分別定有明文。本件原
    告陳明願供擔保，聲請宣告假執行，關於原告勝訴部分，本
    件判決命被告連帶給付原告之金額為200,000元，並未逾500
    ,000元，應依職權宣告假執行，原告此部分之聲請即無必要
    。被告甲○○就其敗訴部分，陳明願供擔保，聲請宣告免為
    假執行，核與上開規定則無不合，爰酌定相當之擔保金額，
    准許之。至原告敗訴部分，其假執行之聲請，即失所附麗，
    應予駁回。
八、訴訟費用負擔之依據：民事訴訟法第79條、第85條第2項。
中　　華　　民　　國　　94　　年　　5 　　月　　30　　日
                  民事第二庭    法　官　鄭舜元
以上正本係照原本作成。
如對判決上訴，應於判決送達後20日內向本院提出上訴狀。
中　　華　　民　　國　　94　　年　　5　　月　　 30　　日
                      　　　    書記官　顏督訓
